【裁判字號】    97,竹小,371
【裁判日期】    970827
【裁判案由】    損害賠償
【裁判全文】
臺灣新竹地方法院民事小額判決        97年度竹小字第371號
原      告  國泰世紀產物保險股份有限公司
法定代理人  甲○○
訴訟代理人  丁○○
被      告  丙○○
            中欣交通有限公司
法定代理人  乙○○
上列當事人間損害賠償事件，本院於民國97年8月15日辯論終結
，判決如下：
    主  文
被告應連帶給付原告新臺幣伍仟陸佰捌拾陸元，及被告中欣交通
有限公司自民國九十七年六月二十一日起，被告丙○○自民國九
十七年七月二十日起，均至清償日止，按年息百分之五計算之利
息。
原告其餘之訴駁回。
訴訟費用新臺幣壹佰元由被告連帶負擔，新臺幣玖佰元由原告負
擔。
本判決第一項得假執行。
    事實及理由
一、本件被告中欣交通有限公司（下稱中欣公司）經合法通知，
    未於言詞辯論期日到場，核無民事訴訟法第386條各款所列
    情形，爰依原告聲請，由其一造辯論而為判決。
二、原告起訴主張：原告公司所承保訴外人許能發所有之車號
    8126-DC號自用小客車（下稱系爭車輛），於民國96年6月10
    日16時許，在新竹市○○○○街、金山十一街，因被告丙○
    ○駕駛之V7-291車號之營業用小客車，在行駛時，因未依左
    方車應讓右方車先行之規定，擦撞原告所承保之系爭車輛，
    致系爭車輛受有損害，支出之修理費用計新臺幣（下同）
    89,724元（含工資8,300元、烤漆12,000元、零件72,424元
    ，扣除自負額3,000元），原告業已依保險契約賠付系爭車
    輛之修理費用，依保險法第53條第1項之規定，取得被保險
    人許能發對於被告之損害賠償請求權。又被告丙○○於上開
    事故發生當時係受僱於被告中欣公司，依民法第188條第1項
    規定，應由僱用人中欣公司與丙○○就本件事故負連帶損害
    賠償責任，是原告爰依民法第184條第1項前段、第191條之2
    、第188條規定，請求被告連帶賠償系爭車輛因此所生之損
    害，並聲明：被告應連帶給付原告89,724元，及自起訴狀繕
    本送達之翌日起至清償日止，按年息百分之5計算之遲延利
    息。
三、被告方面：
(一)、被告中欣公司雖未於言詞辯論期日到場，惟據其與被告丙○
    ○共同提出之書狀陳述略以：被告丙○○駕駛V7-291車號之
    營業用小客車至系爭事故發生地點時，業已減速慢行，並觀
    察左右來車，當發覺無任何來車時，即以時速15公里往前開
    ，惟訴外人許能發駕駛之系爭車輛卻撞擊已進入交叉路口中
    央之V7-291車號之營業用小客車，並致該車失去直線行駛之
    路徑，雙方車輛嚴重毀損。而從經驗法則推知，訴外人許能
    發駕駛時，顯然違反交通規則，嚴重超速，且車行至十字交
    叉路口時，亦未按規定減速及觀察左右來車，而反觀被告丙
    ○○事實上已有減速暫停且待左右無來車時才往前行駛，此
    從系爭事故之撞擊點係在交叉路口中間可知，被告丙○○並
    無過失，為此聲明：原告之訴駁回。
(二)、被告丙○○則到場辯稱其對於系爭事故並無過失等語。
四、本院之判斷：
(一)、原告主張被告丙○○於上開時地與原告承保之系爭車輛發生
    擦撞，經原告理賠送修花費計89,724元之事實，業據其提出
    道路交通事故當事人登記聯單、道路交通事故現場圖、理賠
    計算書、統一發票、估價單、行車執照、受損照片等件為證
    ，且經本院依職權向新竹市警察局第二分局調閱本件車禍事
    故資料核閱無訛，此有新竹市警察局第二分局97年6月16日
    竹市警二分五字第0970012877號函檢附新竹市○○○道路交
    通事故當事人登記聯單、道路交通事故現場圖、道路交通事
    故調查報告表（一）（二）、道路交通事故談話紀錄表及現
    場照片4幀附卷可稽，而被告二人除否認被告丙○○對系爭
    交通事故有過失外，對原告主張之其餘事實並未爭執，堪認
    原告此部分之主張為真。
(二)、按行經無號誌之交岔路口應減速慢行，作隨時停車之準備；
    又汽車行駛至無號誌之交岔路口，同為直行車或轉彎車者，
    左方車應暫停讓右方車先行；汽車行駛時，駕駛人應注意車
    前狀況，並隨時採取必要之安全措施，道路交通安全規則第
    93條第1項第2款、第102條第1項第2款、第94條第3項分別定
    有明文。經查，原告所承保系爭車輛之駕駛人許能發、被告
    丙○○所駕駛營業用小客車行經前揭肇事路口，本應注意及
    遵守前開規定，然查，系爭肇事路段為無號誌之交岔路口、
    速限40公里，且事故發生當時天候晴、日間自然光線，路面
    為乾燥、無缺陷亦無障礙物，視距良好等情，有道路交通事
    故調查報告表（一）及現況照片等件附卷為憑，且訴外人許
    能發及被告丙○○所駕駛之車輛，均為直行車，亦有道路交
    通事故現場圖在卷可參，而本件依卷附警方所繪製之道路交
    通事故現場圖，V7-291車號之營業用小客車為左方車，系爭
    車輛為右方車，則被告丙○○所駕駛之車輛自應讓右方即訴
    外人許能發所駕駛之車輛先行，惟其竟疏於注意，未讓訴外
    人許能發所駕駛之車輛先行，並因而發生擦撞，自應就此交
    通事故負肇事責任，被告二人辯稱被告丙○○對於系爭事故
    並無過失云云，尚不足採。另訴外人許能發駕駛系爭車輛行
    經該無號誌交叉路口時，依前揭規定應減速慢行，作隨時停
    車之準備，且應隨時注意車前狀況，採取必要之安全措施，
    而依據當時之天候、路況，均無不能注意之情事，然系爭事
    故發生時，被告丙○○所駕駛之車輛已穿越該交叉路口中心
    線，且遭訴外人許能發駕車側撞，亦有道路交通事故現場圖
    及現場照片等件附卷可稽，顯見於車禍之發生，訴外人許能
    發亦有未於行經無號誌路口減速慢行做隨時停車之準備及為
    注意車前狀況採取安全措施之過失，故本院認訴外人許能發
    未注意減速及未注意車前狀況，為肇事之主因，復為原告所
    不爭執。是本院衡諸原告所承保系爭車輛駕駛人即訴外人許
    能發與被告丙○○於本件車禍之過失情節，且依肇事雙方原
    因力之強弱與過失之輕重，爰認定本件車禍之發生及對所造
    成損害之結果，原告所承保系爭車輛駕駛人許能發之過失責
    任應較被告丙○○為重，其二人之過失責任比例依序各為5
    分之4及5分之1。
(三)、次按，被保險人因保險人應負保險責任之損失發生，而對於
    第三人有損失賠償請求權者，保險人得於給付賠償金額後，
    代位行使被保險人對於第三人之請求權，保險法第53條第1
    項亦有規定。查本件車禍之發生確係被告丙○○之過失所致
    ，已如前述，則被保險人就系爭車輛因本件肇事所生之損害
    ，本得基於侵權行為法律關係向被告請求賠償，而原告既依
    保險契約理賠，則原告主張保險代位之法律關係求償，自屬
    有據。
(四)、再按因故意或過失不法侵害他人之權利者，負損害賠償責任
    ；又汽車、機車或其他非依軌道行駛之動力車輛，在使用中
    加損害於他人者，駕駛人應賠償因此所生之損害；不法毀損
    他人之物者，被害人得請求賠償其物因毀損所減少之價值，
    民法第184條第1項前段、第191條之2、第196條分別定有明
    文。又物被毀損時，被害人除得依據民法第196條請求賠償
    外，並不排除民法第213條至第215條之適用，依民法第196
    條請求賠償物被毀損所減少之價額，得以修復費用為估定之
    標準，但以必要者為限（例如：修理材料以新品換舊品，應
    予折舊），亦有最高法院77年度第9次民事庭會議決議、同
    院73年度台上字第1574號判決可資參照。查原告主張其所承
    保系爭車輛因遭被告丙○○撞擊，致該車受損，計須支付修
    理費用工資8,300元、烤漆12,000元、零件72,424元，扣除
    自負額3,000元，共計89,724元，業經原告提出理賠計算書
    、統一發票、估價單等件為證。惟查，原告請求被告連帶賠
    償受損車輛所減少之價額，應以必要者為限，而原告所承保
    之系爭車輛係於92年5月13日新領牌照開始使用，有行車執
    照附卷可憑，算至本件事故發生時（即96年6月10日）已使
    用4年1個月（未滿1月者以1月計），依前揭說明，其以新品
    取代舊品間之差價應予折舊扣除。是故關於原告所承保系爭
    車輛因毀損所減少之價額，既得以必要之修復費用為估定之
    標準，則依原告所提估價單之記載，更新零件費用合計為
    72,424元，本院依行政院公佈之「固定資產耐用年數表」及
    「固定資產折舊率表」，採定率遞減法計算其折舊，即自用
    小客車耐用年數5年，每年折舊率千分之369，是原告承保系
    爭車輛更新零件折舊後金額應為11,129元（計算方式詳附表
    所示），另關於工資及烤漆費用合計20,300元，因無折舊之
    問題，且該部分之支出係屬修復系爭車輛所必要之費用，被
    告自應全數賠償。從而，原告得請求被告連帶賠償修復系爭
    車輛之工資8,300元、烤漆12,000元、折舊後之零件材料金
    額11,129元，扣除自付額3,000元，合計為28,429元【計算
    式：8300+12000+00000-0000=28429】。惟按損害之發生或
    擴大，被害人與有過失者，法院得減輕賠償金額，亦為民法
    第217條第1項所明定。是本件車禍之發生，原告所承保系爭
    車輛駕駛人許能發與被告丙○○之過失責任依序各為5分之4
    及5分之1，已如前述，則依其等之過失程度，被告自得減輕
    應賠償金額5分之4，即被告應負賠償責任之金額為5,686元
    【計算式：28429x1/5=5686，元以下四捨五入】，而原告係
    行使保險法上之代位權，自須承當其所承保被保險人之過失
    ，則原告請求被告給付5,686元，洵屬有據。
(五)、末按，受僱人因執行職務，不法侵害他人之權利者，由僱用
    人與行為人連帶負損害賠償，但選任受僱人及監督其職務之
    執行，已盡相當之注意或縱加以相當之注意而仍不免發生損
    害者，僱用人不負賠償責任，此為民法第188條第1項明定。
    查原告主張被告丙○○於上開事故發生當時係受僱於被告中
    欣公司，於執行職務時駕駛被告中欣公司所有之營業小客車
    不法侵害他人之權利，有交通部公路總局新竹區監理所中壢
    監理站97年7月10日竹監壢字第0970014592號函附汽車車籍
    資料查詢乙紙附卷可稽，依上開規定，原告主張被告中欣公
    司應與被告丙○○就系爭車輛受損負連帶賠償責任，亦為有
    據。
(六)、從而，原告依保險代位及侵權行為之法律關係請求被告連帶
    賠償其5,686元，及自起訴狀繕本送達翌日即被告中欣公司
    自97年6月21日起，被告丙○○自97年7月20日起，均至清償
    日止，按年息百分之5計算之利息，為有理由，應予准許，
    逾此部分之請求，尚非有據，應予駁回。
五、本件係適用小額訴訟事件為被告部分敗訴之判決，爰依職權
    宣告假執行，並於判決時確定訴訟費用額。
六、據上論結，原告之訴為一部有理由、一部無理由，依民事訴
    訟法第436之23、第436條第2項、第385條第1項前段、第79
    條、第85條第2項、第436條之20、第436條之19，判決如主
    文。
中    華    民    國    97    年    8     月    27    日
                  新竹簡易庭    法  官  彭淑苑
以上正本係照原本作成。
如對本判決上訴，非以違背法令為理由，不得為之，且須於判決
送達後20日內向本院提出上訴狀。
中    華    民    國    97    年    8     月    27    日
                                書記官  王恬如
 附表：
┌──────────────────────────┐
│車牌號碼8126-DC號自用小客車更新零件費用折舊之計算   │
├──────┬─────────┬─────────┤
│第一年折舊  │72424×0.369=26724│00000-00000=45700 │
├──────┼─────────┼─────────┤
│第二年折舊  │45700×0.369=16863│00000-00000=28837 │
├──────┼─────────┼─────────┤
│第三年折舊  │28837×0.369=10641│00000-00000=18196 │
├──────┼─────────┼─────────┤
│第四年折舊  │18196×0.369=6714 │00000-0000=11482  │
├──────┼─────────┴─────────┤
│第五年折舊（│11482×0.369x1/12=353                 │
│僅1個月）   │                                      │
├──────┴───────────────────┤
│時價亦即折舊後之金額│00000-00000-00000-00000-6714- │
│                    │353=11129                     │
├──────────┴───────────────┤
│備註：上列計算小數點以下均四捨五入                  │
└──────────────────────────┘


司法院資訊處製作；財團法人民間司法改革基金會備份。
